【裁判字號】    95,秩抗,1
【裁判日期】    950720
【裁判案由】    違反社會秩序維護法
【裁判全文】
臺灣基隆地方法院基隆簡易庭裁定         95年度秩抗字第1號
抗  告  人    甲○○
                        106.
上列抗告人即被移送人因違反社會秩序維護法案件，不服本院基
隆簡易庭九十五年度基秩字第七號中華民國九十五年三月卅日所
為之裁定（移送案號：基隆市警察局九十五年三月十六日基警刑
大二字第０九五００六三五四０號），提起抗告，本院裁定如下
：
    主  文
原裁定撤銷。
甲○○公共遊樂場所之負責人，縱容少年於深夜聚集其內，而不
即時報告警察機關，處罰鍰新臺幣壹萬元，併處停止營業日。
    理  由
一、按公共遊樂場所之負責人或管理人，縱容兒童、少年於深夜
    聚集其內，而不即時報告警察機關者，處新臺幣（下同）一
    萬五千元以下罰鍰；其情節重大或再次違反者，處或併處停
    止營業或勒令歇業，社會秩序維護法第七十七條定有明文。
二、原裁定意旨略以：抗告人即被移送人甲○○係設址於基隆市
    ○○路八七號三樓「魁網網際生活館」（下稱系爭網咖）公
    共遊樂場所之負責人，於民國九十五年三月七日凌晨零時許
    起，至同日凌晨一時卅五分許止，縱容少年鄭○○（七十八
    年一月廿八日生，真實姓名詳卷）聚集系爭網咖內，而不即
    時報告警察機關，故依法裁處罰鍰一萬元，併處停止營業廿
    日等語。
三、本件抗告人固不否認其為系爭網咖負責人，及少年鄭○○確
    有於上開時間、地點逗留其內之事實，惟僅以因店員一時疏
    失未檢視該少年証件，使其得以於店內逗留，即裁處停止營
    業廿日，影響其營業甚大，為此請求減輕停止營業時日等語
    。
四、原裁定以抗告人違法之事證明確，佐以系爭網咖前於九十四
    年七月廿六日凌晨二時許，已有因縱容少年鄭○○一人於深
    夜聚集其內，而不即時報告警察機關，經基隆市警察局查獲
    ，並經該局裁處罰鍰五千之事實，有基隆市警察局九十四年
    八月十一日基警刑一字第0940003181號違反社會秩序維護法
    案件處分書影本可稽，核其本次所為，係再次違反社會秩序
    維護法第七十七條之規定（與同法第二十六條之加重處罰規
    定不同），審酌抗告人行為所生危害不輕，及前次受處罰後
    仍不知悔改等一切情狀，科處罰鍰一萬元，併處停止營業廿
    日，固非無據。惟查：
    (一)停止營業為一日以上，廿日以下；勒令歇業或停止營業
        之裁處，應符合比例原則，社會秩序維護法第十九條第
        一項第三款、第二項分別定有明文。又社會秩序維護法
        量罰時應審酌事項而定有第二十八條：「違反本法之案
        件，量罰時應審酌一切情狀，尤應注意左列事項，為量
        罰輕重之標準：一違反之動機、目的。二違反時所受之
        刺激。三違反之手段。四行為人之生活狀況。五行為人
        之品行。六  行為人之智識程度。七行為人與被害人之
        關係。八  行為人違反義務之程度。九行為所生之危險
        或損害。十行為後之態度」之規定，再參諸最高法院九
        十四年度臺上字第九號、九十三年度臺上字第五０七三
        號判決意旨略以：量刑固屬法院自由裁量之職權，然仍
        應受比例原則等法則之拘束，並非可恣意為之，致礙及
        公平正義之維護，必須兼顧一般預防之普遍適應性與具
        體個案特別預防之妥當性，始稱相當；量刑之輕重，固
        屬事實審法院得依職權自由裁量之事項，惟仍應受比例
        原則及公平原則之限制，否則其判決即非適法。刑事審
        判旨在實現刑罰權分配的正義，故法院對有罪被告之科
        刑，應符合罪刑相當之原則，使輕重得宜，罰當其罪，
        以契合社會之法律感情，此所以刑法第五十七條明定科
        刑時應審酌一切情狀，尤應注意該條各款所列事項以為
        科刑輕重之標準等語，堪認法院針對社會秩序維護法案
        件之量罰，同受比例原則、公平原則之限制，且應審酌
        同法第二十八條之各項情狀，始稱適法。
    (二)查抗告人固再次違反社會秩序維護法第七十七條之規定
        ，惟本次逗留系爭網咖之少年僅一人，在內逗留一小時
        許，所生危險不高。且係店員疏未查核身分證，足認抗
        告人之行為惡性非鉅，違反義務之程度尚難謂高，原裁
        定未審酌上開情狀，除科處罰鍰一萬元外，併處停止營
        業之日數竟達最高度之處罰廿日，實難謂與比例原則無
        違，亦無從達成一般預防之普遍適應性與具體個案特別
        預防之妥當性，於法即有未合。
    (三)抗告意旨以上開情詞置辯，而指摘原裁定科處過重，難
        謂無理由，原審裁定既有上開可議，自應由本院予以撤
        銷，且因上開違背法律並不影響原審事實之確定，本院
        審酌上開(二)所示各項情狀暨適用比例原則，爰自為裁定
        如主文第二項所示，以期罪罰相當。
五、據上論斷，應依社會秩序維護法第五十八條前段、七十七條
    、第九十二條，刑事訴訟法第四百十三條，裁定如主文。
中    華    民    國    95    年    7     月    20    日
                  刑事第五庭審判長法  官  陳志祥
                                  法  官  楊皓清
                                  法  官  陳玉雲
以上正本證明與原本無異。
本件裁定不得抗告。
中    華    民    國    95    年    7     月    21    日
                                  書記官  王毓嫻


司法院資訊處製作；財團法人民間司法改革基金會備份。
